臺灣屏東地方法院刑事判決　　　　　　　 96年度易字第238號
公　訴　人　臺灣屏東地方法院檢察署檢察官
被　　　告　丙○○
上列被告因恐嚇案件，經檢察官提起公訴（96年度偵字第731 號
），本院判決如下：
    主  文
丙○○無罪。
    理  由
一、公訴意旨略以：被告丙○○與鄰居乙○○平日相處不洽，嗣
    民國94年6 月13日19時許，被告丙○○搭乘甲○○（另行不
    起訴處分）之機車經過屏東縣屏東市○○街195 巷12弄6 之
    1 號前時，以手指向乙○○，並稱「要讓你死的很難看」之
    言語，以此加害生命之事，恐嚇乙○○，致生危害於乙○○
    之安全。因認被告涉犯刑法第305 條第1 項之恐嚇罪嫌等語
    。
二、按犯罪事實，應依證據認定之，無證據不得認定其犯罪；又
    不能證明被告犯罪者，應諭知無罪之判決，刑事訴訟法第15
    4 條第2 項、第301 條第1 項分別定有明文。又刑事訴訟法
    上所謂認定犯罪事實之證據，係指足以認定被告確有犯罪行
    為之積極證據而言，該項證據自須適合於被告犯罪事實之認
    定，始得採為斷罪資料。如未能發現相當證據，或證據不足
    以證明，自不能以推測或擬制之方法，以為裁判之基礎。又
    刑事訴訟上證明之資料，無論其為直接或間接證據，均須達
    於通常一般之人均不致有所懷疑，而得確信其為真實之程度
    ，始得據為有罪之認定，若其關於被告是否犯罪之證明未能
    達此程度，而有合理性懷疑之存在，致使無從形成有罪之確
    信，根據「罪證有疑，利於被告」之證據法則，即不得遽為
    不利被告之認定，此分別有最高法院著有29年度上字第3105
    號、40年臺上字第86號、76年臺上字第4986號判例可資參照
    。再檢察官對於起訴之犯罪事實，應負提出證據及說服之實
    質舉證責任，倘其所提出之證據，不足為被告有罪之積極證
    明，或其指出證明之方法，無從說服法院以形成被告有罪之
    心證，基於無罪推定之原則，自應為被告無罪判決之諭知，
    最高法院92年臺上字第128 號判例亦可參照。
三、本件公訴人認被告丙○○涉犯前揭恐嚇罪嫌，無非係以被害
    人乙○○之指訴及照片為其論據。惟訊之被告丙○○則堅決
    否認有何恐嚇犯行，辯稱：那天有搭乘甲○○之機車經過屏
　　東縣屏東市○○街195 巷12弄6 之1 號前，伊有手指出去，
    是要跟甲○○說那邊有監視器，我們騎旁邊一點，比較不會
    被照到，伊並無以「要讓你死的很難看」等語，以此加害生
    命之事，恐嚇乙○○等語置辯。
四、經查：
（一）證據能力部分：
    1.按被告以外之人於偵查中向檢察官所為陳述，除顯有不可
      信之情況者外，得為證據，刑事訴訟法第159 條之1 第2
      項定有明文。偵查中對被告以外之人所為之偵查筆錄，或
      被告以外之人向檢察官所提之書面陳述，性質上均屬傳聞
      證據。惟現階段刑事訴訟法規定檢察官代表國家偵查犯罪
      、實施公訴，依法其有訊問被告、證人及鑑定人之權，證
      人、鑑定人且須具結，而實務運作時，檢察官偵查中向被
      告以外之人所取得之陳述，原則上均能遵守法律規定，不
      致違法取供，其可信度極高，自得為證據。本件被害人乙○○於檢察官偵查中具結所為之證述，性質上雖屬傳聞證
      據，惟係偵查中向檢察官所為之證述，並經具結，且無顯
      有不可信之情況，自具有證據能力。
    2.按被告以外之人於審判外之言詞或書面陳述，除法律有規
      定者外，不得作為證據；又被告以外之人於審判外之陳述
      ，雖不符前4 條之規定，而經當事人於審判程序同意作為
      證據，法院審酌該言詞陳述或書面陳述作成時之情況，認
      為適當者，亦得為證據。當事人、代理人或辯護人於法院
      調查證據時，知有第159 條第1 項不得為證據之情形，而
      未於言詞辯論終結前聲明異議者，視為有前項之同意，刑
      事訴訟法第159條第1 項、第159 條之5 分別定有明文。
      本件卷附之法務部調查局第六處南部通訊中心96年1 月17
      日書函─調科南字第09600029960 號、卷附之96年10月11
      日海豐派出所刑事案件報告書、卷附之海豐派出所受理各
      類案件紀錄表、94年6 月13日至14日之勤務表、工作記錄
      簿及出入登記簿等為前開刑事訴訟法第159 條第1 項之傳
      聞證據，惟被告於本院言詞辯論終結前並未就其證據能力
      聲明異議，依前開刑事訴訟法第159 條之5 第2 項之規定
      ，上開陳述亦有證據能力。
（二）實體部分：
    1.上揭時間，被告確有搭乘案外人甲○○之機車經過屏東縣
      屏東市○○街195 巷12弄6 之1 號前一情，為被告所不爭
      執，且據證人即被害人乙○○於檢察官偵訊具結、證人甲○○於本院審理具結後證述明確，上開事實固堪認定，惟
      被告於前開時間是否以手指向告訴人乙○○，並稱「要讓
      你死的很難看」之言語，以此加害生命之事，恐嚇告訴人
      乙○○，致生危害於告訴人乙○○之安全乙節，仍需依其
      他積極證據認定。
    2.經查，告訴人乙○○先於偵訊中證稱當日有去海豐派出所
      報案被告恐嚇，然據屏東縣警察局屏東分局海豐派出所所
      長與警員林宏明清查結果，94年6 月13日至14日之間並無
      上述相關被害人所指稱至本所報案遭被告恐嚇之報案紀錄
      及工作紀錄，此有96年10月11日海豐派出所刑事案件報告
      書、海豐派出所受理各類案件紀錄表、94年6 月13日至14
      日之勤務表、工作記錄簿及出入登記簿等附卷可證。足證
      告訴人之指述不無存有可疑之處。
    3.再查，證人甲○○於本院審理中亦結證稱：「我們7 點左
      右騎機車帶被告要出去，我牽摩托車，被告有用手指那邊
      有監視器，機車騎旁邊一點，不要騎太近，她用台語講老
      天爺你如果有靈，就要讓喜歡欺負人的人死的很難看。」
      （見本院卷第132 頁96年11月22日審理筆錄），此與被告
      於本院訊問中所辯稱：我手指出去，是要跟甲○○說那邊
    　有監視器，我們騎旁邊一點，比較不會被照到，... 我用
      手指老天爺說如果上天有靈，就應該讓欺負人的人死的很
      難看（見本院卷第77頁背面96年9 月26日準備程序筆錄、
      第62頁背面96年8 月26日訊問筆錄）等語相符，足證被告
      所辯確有所據。
    4.再觀之告訴人於偵訊中所提出之卷附照片，亦僅足以證明
      當日被告搭乘案外人甲○○之機車經過屏東縣屏東市○○
      街195 巷12弄6 之1 號前時，有以手指朝向路邊之動作，
      而路邊是否站有告訴人乙○○，照片上亦未顯現，不能僅
      以此推測出被告有以手指向告訴人乙○○，並稱「要讓你
      死的很難看」之言語，以此加害生命之事，恐嚇告訴人乙○○。
    5.又查，告訴人於本院準備程序中陳稱除了上開所提出之照
      片外，當日現場有個40多歲的男性，他住在公裕街193 巷
      16號，他可以作證，他現在還住在那裡，而除了他之外，
      當時現場沒有其他人（見本院卷第11頁背面96年5 月16日
      準備程序筆錄），然據本院函詢戶政機關之結果，該區根
      本無此門牌，此有臺灣屏東地方法院刑事庭傳真簡便行文
      表1 紙附卷可證（見本院卷第24頁），是本件亦無其他在
      場證人得以證明被告恐嚇之行為。
    6.綜上所述，本案公訴人認被告涉犯恐嚇之犯行，並無證據
      足資證明，自屬不能證明被告犯罪。茲因公訴人對於起訴
      之犯罪事實既應負提出證據及說服之實質舉證責任，本件
      公訴人認被告所涉犯嫌所憑之證據，尚無從說服本院達於
      通常一般之人均不致有所懷疑，而得確信其為真實之程度
      ，即難據以為被告不利認定，自屬不能證明被告犯罪，依
      前開之說明，自應為被告無罪之諭知。
據上論斷，應依刑事訴訟法第301 條第1 項前段，判決如主文。
本案經檢察官顏珮珊到庭執行職務
中　　華　　民　　國　　96　　年　　12　　月　　 6　　日
                  刑事第一庭    審判長法  官  潘正屏
                                      法  官  許蓓雯
                                      法  官  羅培毓
以上正本證明與原本無異。
如不服本判決應於收受本判決送達後十日內向本院提出上訴書狀，
其未敘述上訴理由者，並得於提起上訴後十日內向本院補提理由
書狀（均須按他造當事人之人數附繕本）「切勿逕送上級法院」
中　　華　　民　　國　　96　　年　　12　　月　　 6　　日
                                      書記官  張儷薾
